【裁判字號】    90,自,241
【裁判日期】    900810
【裁判案由】    詐欺
【裁判全文】
臺灣板橋地方法院刑事判決                            九十年度自字第二四一號
    自  訴  人  乙○○○
    被      告  甲○○○
右列被告因詐欺案件，經自訴人提起自訴，本院判決如左：
    主  文
甲○○○無罪。
    理  由
一、自訴意旨略稱：被告甲○○○自民國八十八年年初起，以所簽發支票至自訴人乙
    ○○○住處陸續向其調現，每次新臺幣（下同）五萬或十萬元不等，每次調現期
    間約一、二個月，至八十九年十二月十五日，被告調現之支票開始跳票，經二造
    協商會算，被告共積欠自訴人六十三萬八千七百元，由自訴人將被告原所簽發之
    支票返還，被告並同意按月清償五萬元，並由被告另行簽發如卷附之本票及借據
    ，惟被告嗣僅按月兌現四期，另九十年五月份僅還款二萬二千元，現總計尚欠自
    訴人四十一萬六千七百元，屢經催討，均拒不返還，因認被告涉有詐欺罪嫌。
二、按犯罪事實應依證據認定無證據不得推定其犯罪事實，刑事訴訟法第一百五十四
    條定有明文。又認定不利被告之事實，須依積極證據，苟積極證據不足為不利於
    被告事實之認定時，即應為有利於被告之認定，更不必有何有利之證據；另告訴
    人之告訴係以被告受刑事訴追為目的，是其陳述是否與事實相符，仍應調查其他
    證據以資審認。（最高法院三十條上字第八一六號、五十年台上字第一三○○號
    判例參照)
三、按本件自訴人原具狀主張被告係於八十九年十二月十五日向其借款六十三萬八千
    七百元云云，並舉借據影本一紙以為證，惟經本院訊問後自訴人已供稱被告係自
    八十八年年初起，即以所簽發支票至自訴人乙○○○住處陸續向其調現，每次五
    萬或十萬元不等，每次調現期間約一、二個月，至八十九年十二月十五日，因被
    告調現之支票開始跳票，經二造協商會算，被告共積欠自訴人六十三萬八千七百
    元，始協議簽立上開借據及本票，被告同意按月攤還五萬元，惟嗣被告僅按月兌
    現四期，另九十年五月份僅還款二萬二千元，現總計尚欠自訴人四十一萬六千七
    百元等情。而被告對積欠自訴人上開款項之事實固供稱不諱，惟堅決否認有何詐
    欺犯行，辯稱：自訴人係安麗公司之直銷商，被告為其下線，自訴人進貨予被告
    後，因貨品推銷不易，伊始開票調現以支付安麗公司貨款，並支付被告三分利息
    ，上開會算欠款除調現借款外尚有積欠自訴人之貨款，伊並非故意詐欺，而係自
    訴人所進貨直銷之安麗公司產品推銷不易，致其受拖累週轉不靈等語。
四、經查：本件自訴人已自承其係安麗公司之直銷商，被告為其下線，前開所積欠之
    借款，亦確有部分係屬貨款等情，則本件被告既係自訴人直銷之下線，被告因推
    銷不易，無力繳納貨款，而逐次向自訴人調現以支付貨款，且其期間長達年餘，
    自訴人對為其下線之被告之進貨及財務狀況，自屬知之甚詳，被告既推展不易無
    力支付直銷貨款，自訴人仍願為之調現以代支付貨款，並仍持續進貨予被告，以
    擴展其上線之業績，自難謂自訴人有何因而受詐欺而陷於錯誤可言，顯已與刑法
    詐欺罪之構成要件不合。且本件調現期間長達年餘，被告並均依期兌現清償，迄
    至八十九年底始因無力週轉而退票，且事後亦與自訴人和解，按月清償五萬元，
    現並已清償二十二萬二千元，自難謂被告自始即有詐騙故意而拒不還款之犯意可
    言。從而本件顯屬二造間單純民事債權債務之糾葛，尚難謂被告有何詐欺之罪嫌
    。此外，復查無其他積極證據足以證明被告有何詐欺犯行，被告犯罪尚屬不能證
    明，揆諸前開說明，自應為無罪之諭知。
據上論斷，應依刑事訴訟法第三百四十三條、第三百零一條第一項判決如主文。
中      華      民      國      九十      年      八      月    十      日
                                  臺灣板橋地方法院刑事第六庭
                                          法  官  朱 耀 平
右正本證明與原本無異。
如不服本判決，應於判決送達後十日內，向本院提出上訴狀。
                                          書記官  黃 炎 煌
中      華      民      國      九十      年      八      月    十六    日


司法院資訊處製作；財團法人民間司法改革基金會備份。
